臺灣臺中地方法院民事判決
                                     108年度訴字第631號   
原      告  阮詩𡛻   

訴訟代理人  許立功律師
複代理人    謝念廷律師
被      告  阮星隆   
上列當事人間返還房屋事件，本院於民國108年11月14日言詞辯
論終結，判決如下：
    主    文
被告應自坐落臺中市○○區○○段000000000地號土地上之門牌
號碼臺中市○○區○○路000○0號房屋遷出，並將該房屋返還原
告。
訴訟費用由被告負擔。
本判決第一項於原告以新臺幣壹拾參萬捌仟捌佰元為被告供擔保
後，得假執行。但被告以新臺幣肆拾壹萬陸仟伍佰元為原告預供
擔保後，得免為假執行。
    事實及理由
壹、原告起訴主張：兩造為姐弟關係，戶籍均設於臺中市○○區○○
    路000○0號（重測前為臺中市○○區○○段00000○號，重測後為
    臺中市○○區○○段0000○號，下稱系爭房屋），原告為前揭房
    屋及其坐落之基地即臺中市○○區○○段000000000地號（重測
    前為臺中市○○區○○段0000000地號）土地之所有權人，於兩
    造之父親在世時，原告即將系爭房屋無償提供予兩造父母及
    被告居住。嗣因兩造父親阮洪福於民國103年5月25日死亡，
    兩造母親阮柯美絹亦於107年間因重病住院，而原告因工作
    關係長年居住台北，無居住系爭房屋之需求，逐於107年7月
    17日與被告約定（下稱系爭協議書）被告應於兩造母親身故
    後40日內騰空、搬離系爭房屋，並交付系爭房屋之電動門遙
    控器，以利原告出售系爭房屋。嗣兩造母親阮柯美絹於107
    年7月20日因病身故，被告依兩造間系爭契約之約定，本應
    於107年8月29日交還系爭房屋，兩造就系爭房屋原有之使用
    借貸契約關係亦合意於該日終止，惟屢經催討均未置理，仍
    繼續占用系爭房屋。為此，原告爰向系爭契約第3條、民法
    第767條第1項前段，及兩造間使用借貸契約關係，主張被告
    應於107年8月29日遷出系爭房屋，並返還系爭房屋等情，並
    聲明如主文所示。
貳、被告則以：兩造於91年4月16日臺灣臺中地方法院90年度執
    七字第6345號強制執行程序中以新臺幣（下同）3,819,900
    元買受訴外人即父親阮洪福所有坐落臺中市○○區○○段000000
    0地號及其上12995、16876建號即門牌號碼臺中市○○區○○路0
    00號建物及增建部分（下稱系爭不動產），由原告與被告分
    別持有二分之一，並於91年6月14日移轉登記完成。嗣於93
    年間被告因其證件遭盜印，深怕有心人士盜用，致財產受影
    響，遂於母親建議下，將其持分二分之一部分，與被告通謀
    而為買賣之虛偽意思表示，以與市價相差懸殊之572,750元
    賣予原告，並於93年9月16日移轉登記完成，該次買賣係雙
    方通謀所為，原告亦未給付價金予被告，故原告並非系爭不
    動產之所有權人。且兩造間就系爭不動產存在借名登記契約
    ，原告之主張為無理由，應予駁回資為抗辯，並聲明：駁回
    原告之訴及其假執行之聲請。
參、得心證之理由：
一、本件主要爭點在於原告雖享有登記名義，但原告是否為所有
    權人、兩造間是否就系爭不動產有借名登記契約，以及被告
    是否有占有權源等情，本院析之如下：
（一）按所謂借名登記契約，乃當事人約定，一方（借名者）經
      他方（出名者）同意，而就屬於一方現在或將來之財產，
      以他方之名義，登記為所有人或其他權利人之契約，是出
      名人與借名者間應有借名登記之意思表示合致，始能成立
      借名登記契約。又不動產登記當事人名義之原因原屬多端
      ，主張借名登記者，應就該借名登記之事實負舉證責任。
      最高法院101年度台上字第1775號、103年度台上字第621
      號判決意旨足資參照。被告主張與原告就系爭不動產有借
      名登記契約，既為原告所否認，依上說明，被告應先就其
      與原告間，就該不動產有借名登記契約存在之事實負舉證
      責任。經查，系爭不動產係原告於91年問向臺灣土地銀行
      北臺中分行（下稱土地銀行）以原告個人名義貸得款項後
      ，於91月4月16日以總價3,819,900元參與本院90年度執七
      字第6345號強制執行程序應買，而原告於貸得款項後，該
      貸款本息自91年7月22日起，即自原告於土地銀行所開設
      之000-000-00000-0號帳戶按月扣繳乙節，有卷附原告提
      出之帳戶明細可參（本院卷第93至113頁），經對照該帳
      戶，確實上載明「代繳貸款」之字樣，至於被告辯稱其亦
      有負擔一半乙節，則未見被告舉證以實其說，且被告嗣後
      亦不爭執並沒有繳房貸，而係抗辯原告並未繳房貸，房貸
      係由兩造母親以兩造父親退休帳戶轉帳繳款，被告前後陳
      述不一致，且由卷附兩造不爭執之房貸繳款明細（本院卷
      第180頁及第93至113頁），上方並無退休金匯轉之紀錄，
      從而，系爭房屋之貸款，確實由原告所繳納，堪以認定。
（二）另系爭房屋之房屋稅及地價稅，均係以原告為納稅義務人
      ，並由原告繳納，此亦有卷附房屋稅及地價稅繳納證明書
      在卷可參（本院卷第115至144頁），被告亦辯稱其僅有繳
      過一次（本院卷第181頁），益徵原告確係系爭不動產之
      實際所有權人。
（三）另兩造於107年7月17日訂定系爭協議書，約定被告應於兩
      造母親身故後40日內騰空、搬離系爭房屋，並交付系爭房
      屋之電動門遙控器，以利原告得以出售系爭不動產乙節，
      亦有卷附協議書可參（中司調卷第27頁），且被告亦不否
      認前揭協議書簽名之真正（本院卷第182頁），又倘若如
      被告所言，其負擔一半之貸款，其自無理由須簽立系爭協
      議書，至於被告稱該協議書係在兩造母親彌留之際要求被
      告簽署乙節，未據被告提出證據，且依原告所提出兩造母
      親生前與兩造間LINE對話紀錄以觀，兩造母親生前曾抱怨
      被告「把家賣光」、「你沒上班，騙我」、「你真的都不
      理我」等語，有卷附對話紀錄可參（本院卷第151、152頁
      ），衡之常情，由對話內容以觀，被告對於兩造母親病重
      竟未加理睬，甚至欺騙兩造母親有去工作等情，則依對話
      紀錄，兩造母親已擔心被告不工作、賣家產乙節，自無可
      能反而要求登記在被告名下之理，故比較兩造所提證據，
      原告所提較符常情，被告所辯，反與常情相悖，不足採信
      。
（四）至於被告聲請傳喚兩造之舅舅及阿姨，其待證事項為兩造
      間是否有借名登記及房貸由何人所支付乙節，惟就房貸支
      付明細，兩造已不爭執即為卷附之帳戶明細（本院卷第18
      0頁），上方已明載關於房貸金額之流向，且被告又自承
      其並沒有繳房貸（本院卷第181頁），從而，「被告並未
      繳房貸」乙節，在兩造間並未生爭執，且被告亦自陳該三
      位親戚均與兩造並未同住（本院卷第178頁），從而該三
      人對於本件是否有借名登記及房貸繳納，並無關聯性，爰
      不予以傳喚。
（五）準此，本件依兩造所提證據，系爭房屋之貸款被告並未繳
      納，而由原告所提出之證據，也未有被告所稱固定由某一
      退休金帳戶轉帳之情事，已足認係由原告所繳納，又房屋
      稅及地價稅之納稅義務人亦為原告，且為原告所繳納，又
      兩造復簽立系爭協議書，被告並答應遷出系爭房屋等情，
      堪認原告確實為系爭不動產之實際所有權人，堪以採信。
      至於被告所辯稱之借名登記，因被告未能舉證證明上開主
      張之事實為真正，則就借名登記乙節，亦難為被告有利之
      認定。
（六）復依兩造間系爭協議書之約定，被告應於107年8月29日遷
      還系爭房屋，兩造就系爭房屋原有之使用借貸契約關係，
      堪認亦已合意於該日終止，則兩造間使用借貸關係既經合
      意終止，被告自無再使用系爭房屋之正當權源，故原告依
      系爭協議書第3條及民法第767條第1項前段之規定，及兩
      造間使用借貸契約關係終止後之返還請求權，請求被告自
      系爭房屋遷出，並返還系爭房屋，應屬有據。
二、綜上所述，本件兩造間使用借貸關係既經兩造合意終止，被
    告已不得再使用系爭房屋，亦不得對原告主張有權使用系爭
    房屋，是原告依系爭契約第3條、民法第767條第1項前段，
    及兩造間使用借貸契約關係終止後之返還請求權，請求被告
    自系爭房屋遷出，並返還系爭房屋，為有理由，應予准許。
三、本件判決之基礎已為明確，兩造其餘攻擊防禦方法及舉證，
    經核均與判決之結果無影響，爰不一一論駁，附此敘明。
四、末按原告陳明願供擔保聲請宣告假執行，核無不合，爰酌定
    相當擔保金額併宣告之。又本院既准原告供擔保宣告假執行
    ，為衡平起見，並依民事訴訟法第392條第2項之規定，併依
    職權酌定相當之擔保金額，准被告於假執行程序實施，為原
    告預供擔保，得免為假執行。
五、據上論結，本件原告之訴為有理由，依民事訴訟法第78條，
    判決如主文。
中　　華　　民　　國　 108　　年　　11　　月　　28　　日
                  民事第三庭    法  官  林慶郎
正本係照原本作成。
如對本判決上訴，須於判決送達後20日內向本院提出上訴狀。如
委任律師提起上訴者，應一併繳納上訴審裁判費。
中　　華　　民　　國　 108　　年　　11　　月　　28　　日
                                書記官  陳靖國